臺灣高等法院臺中分院刑事判決
110年度交上訴字第1784號
上  訴  人  臺灣南投地方檢察署檢察官
被      告  賴明傑


上列上訴人因被告肇事逃逸案件，不服臺灣南投地方法院110年
度交訴字第11號中華民國110年8月19日第一審判決（起訴案號：
臺灣南投地方檢察署109年度偵字第3662號），提起上訴，本院
判決如下：
    主  文
上訴駁回。
    理  由
一、本案經本院審理結果，認第一審判決認事、用法及量刑均無
    不當，應予維持，除補充「被告賴明傑（下稱被告）於本院
    審理中之自白」作為證據外，其餘均引用原判決記載之犯罪
    事實、證據及理由（如附件）。
二、檢察官上訴意旨略以：刑法第185條之4係置於刑法第11章公
    共危險罪專章，通說依據體系解釋，認為該罪所保護之法益
    除被害人救護可能性外，亦兼及公共危險之超個人法益，此
    觀原審判決引用之最高法院105年度台上字第783號判決亦認
    該罪「兼顧社會與個人之重疊性權益保障」，原判決未斟酌
    及此，僅以被告與被害人即告訴人黃美金（下稱告訴人）和
    解，逕為緩刑之宣告，未斟酌被告之犯罪行為另侵害公共危
    險法益一情，未附加任何條件，亦有所不當。倘若如此，不
    啻表示若與他人發生車禍而致人死傷者，實可肇事逃逸現場
    ，倘若日後縱使遭查獲，僅要與告訴人達成調解，即可獲得
    緩刑之寬典，無庸負擔任何刑罰之效果，實有變相鼓勵行車
    者肇事逃逸之虞等語。
三、經查：原審判決就認定被告犯罪所憑之證據，已經詳細調查
    審酌，經核無違證據及論理法則。就量刑方面，亦已審酌被
    告犯罪之一切情狀而量處其刑，尚屬妥適，並無過重或過輕
    之情形。復敘明：被告5年內未曾因故意犯罪受有期徒刑以
    上之宣告，考量其因一時失慮而犯本案，且終能坦承犯行，
    並與告訴人達成和解等情，足認被告甚有悔意，信被告在歷
    經此次偵、審程序後，日後對於肇事後之救助義務應了然於
    心而能知所警惕，而無再犯之虞，因認其所宣告之刑，以暫
    不執行為適當，因而宣告緩刑2年等語（見原判決理由欄貳
    、二、㈣）。是原審認對被告所宣告之刑，以暫不執行為適
    當之理由，除與告訴人和解外，並衡酌被告坦承肇事逃逸之
    犯行，犯後態度良好且有悔意，且經由偵、審程序應已明瞭
    肇事後之救助義務；上訴意旨謂原判決僅考量被告與告訴人
    達成調解此點，即對被告宣告緩刑，而未附加任何條件，實
    有誤會。本院再考量本案肇事逃逸之起因即過失傷害部分，
    告訴人為肇事主因，被告為肇事次因，被告之責任本較輕微
    ，告訴人復於本院審理中表示：依照原審之量刑即可等語（
    見本院卷第61頁），且本案經由檢察官、法官開庭之曉諭、
    說明，及相關起訴書、判決書之教示，被告對其於肇事後應
    盡之保護、救助及協助調查責任，應屬明白，本院綜合上情
    ，認無再對被告為附條件緩刑宣告之必要。原判決未於宣告
    緩刑時，併依刑法第79條第2項之規定，為相關緩刑負擔之
    諭知，自難指為違法。從而，檢察官之上訴，核為無理由，
    應予駁回。
據上論斷，應依刑事訴訟法第373條、第368條，判決如主文。
本案經檢察官鄭文正提起公訴，檢察官陳俊宏提起上訴，檢察官
謝岳錦到庭執行職務。
中　　華　　民　　國　　110 　年　　11　　月　　24　　日
           刑事第十一庭    審判長法　官   張  意  聰
                                 法　官   田  德  煙
                                 法　官   周  瑞  芬
以上正本證明與原本無異。
如不服本判決應於收受送達後20日內向本院提出上訴書狀，並應
敘述具體理由；其未敘述上訴理由者，應於上訴期間屆滿後20日
內向本院補提理由書（均須按他造當事人之人數附繕本）「切勿
逕送上級法院」。因疫情而遲誤不變期間，得向法院聲請回復原
狀。
                                 書記官   涂  村  宇
　　　　　　　　　　　　　　　　 
中　　華　　民　　國　　110 　年　　11　　月　　24　　日
附件：
臺灣南投地方法院刑事判決
                                     110年度交訴字第11號
公　訴　人　臺灣南投地方檢察署檢察官 
被　　　告　賴明傑　
　　　　　　　　　　
　　　　　　　　　　
上列被告因肇事逃逸案件，經檢察官提起公訴（109年度偵字第3
662號），被告在本院準備程序進行中就被訴事實為有罪之陳述
，本院合議庭裁定由受命法官獨任依簡式審判程序，判決如下：
    主  文
賴明傑駕駛動力交通工具肇事，致人受傷而逃逸，處有期徒刑柒
月。緩刑貳年。 
    事  實
一、賴明傑於民國109年6月12日上午，無駕駛執照騎乘車牌號碼
    000-0000號普通重型機車，沿南投縣○○鎮○○路由東往西方向
    行駛，於同日上午11時44分許，行經南投縣○○鎮○○路與○○街
    交岔路口時，本應注意機車行經不對稱之無號誌交岔路口應
    減速慢行，並隨時採取必要之安全措施，而依當時天候晴、
    日間自然光線、柏油路面乾燥無缺陷、無障礙物且視距良好
    等情形，並無不能注意之情事，賴明傑竟疏未減速慢行，適
    黃美金無駕駛執照騎乘車號000-000號普通重型機車，沿南
    投縣○○鎮○○街由南往北方向行駛而至，行經上開路口，因閃
    避不及2車發生碰撞，致黃美金人、車倒地，並受有右側手
    肘、膝部壓砸傷及腹部、下背部、骨盆壓砸傷等傷害(所涉
    過失傷害罪嫌部分，因黃美金撤回告訴，業經檢察官為不起
    訴之處分)。詎賴明傑於前開事故發生後，見黃美金因上開
    碰撞而倒地，竟基於肇事逃逸之犯意，未停留現場協助救助
    倒地受傷之黃美金，或等候警察前往處理，即逕自騎車離去
    而逃逸。嗣經警到場處理後，調閱路口監視器畫面，而查悉
    上情。
二、案經黃美金訴由南投縣政府警察局埔里分局報告臺灣南投地
    方檢察署檢察官偵查起訴。
    理  由
壹、程序方面：
    本件被告賴明傑所犯非為死刑、無期徒刑、最輕本刑為3 年
    以上有期徒刑之罪或高等法院管轄第一審案件，其於本院準
    備程序進行中，先就被訴事實為有罪之陳述，經告知被告簡
    式審判程序之旨，並聽取公訴人及被告之意見後，本院合議
    庭依刑事訴訟法第273 條之1 之規定，裁定由受命法官獨任
    進行簡式審判程序，且依同法第273 條之2 規定，不受同法
    第159條第1 項、第161 條之2 、第161 條之3 、第163 條
    之1 及第164 條至第170 條有關證據提示、交互詰問及傳聞
    證據等相關規定之限制，合先敘明。
貳、實體方面：
一、上開犯罪事實，業據被告於本院審理時坦承不諱（見本院卷
    第68、76頁），核與證人即告訴人黃美金於警詢、偵訊中證
    述（見警卷第3至4頁；偵卷第7至8頁）之情節相符，並有卷
    附之埔基醫療財團法人埔里基督教醫院診斷證明書、道路交
    通事故現場圖、道路交通事故調查報告表㈠㈡、南投縣政府警
    察局埔里分局道路交通事故處理小組道路交通事故肇事人自
    首情形紀錄表、南投縣政府警察局埔里分局道路交通事故處
    理小組道路交通事故當事人登記聯單、賴明傑南投縣政府警
    察局舉發違反道路交通管理事件通知單、黃美金南投縣政府
    警察局舉發違反道路交通管理事件通知單、000-0000普通重
    型機車肇事逃逸路線圖、監視器錄影畫面截圖及照片21張、
    公路監理電子閘門查詢資料、車輛詳細資料報表、交通部公
    路總局臺中區監理所109年9月30日投鑑字第1090254715號函
    暨檢附交通部公路總局臺中區監理所南投縣區車輛行車事故
    鑑定會南投縣區0000000案鑑定意見書等件在卷可稽（見警
    卷第5至29頁；偵卷第11至13頁），足認被告上開任意性自
    白與事實相符，堪以採信。本案事證明確，被告犯行洵堪認
    定，應依法論科。
二、論罪科刑：
  ㈠按行為後法律有變更者，適用行為時之法律；但行為後之法
    律有利於行為人者，適用最有利於行為人之法律，刑法第2
    條第1項定有明文。經查，被告行為後，刑法第185條之4業
    於110年5月28日修正公布，修正前刑法第185條之4原規定：
    「駕駛動力交通工具肇事，致人死傷而逃逸者，處1年以上7
    年以下有期徒刑。」修正後則規定：「駕駛動力交通工具發
    生交通事故，致人傷害而逃逸者，處6月以上5年以下有期徒
    刑；致人於死或重傷而逃逸者，處1年以上7年以下有期徒刑
    。犯前項之罪，駕駛人於發生交通事故致人死傷係無過失者
    ，減輕或免除其刑。」依修正前之規定，不分行為人之犯罪
    情節輕重，其法定刑一律為「1年以上7年以下有期徒刑」；
    修正後則按犯罪情節輕重，如行為人致人受輕傷而逃逸者，
    僅「處6月以上5年以下有期徒刑」，若致人於死或重傷而逃
    逸者，始「處1年以上7年以下有期徒刑」；且行為人於發生
    交通事故致人死傷係無過失者，則可減輕或免除其刑，經為
    新舊法之比較後，顯見修正後之規定較有利於被告，依刑法
    第2條第1項但書規定，自應適用修正後之刑法第185條之4規
    定論處。
　㈡按刑法第185條之4肇事逃逸罪，屬抽象危險犯，據立法說明
    ，其目的在於「維護交通安全，加強救護，減少被害人之死
    傷，促使駕駛人於肇事後，能對被害人即時救護」，課以肇
    事者在場及救護的義務。可見所保護之法益，除維護參與交
    通的眾人往來安全，避免事端擴大，和立即對於車禍受傷人
    員，採取救護、求援行動，以降低受傷程度外，尚含有釐清
    肇事責任的歸屬，及確保被害人的民事求償權功能，兼顧社
    會與個人之重疊性權益保障。是以肇事逃逸罪之重點，在於
    「逃逸」的禁止，若未等待警方人員到場處理，或無獲得他
    方人員同意，或不留下日後可以聯繫的資料，即逕自離開現
    場（含離去後折返，卻沒表明肇事身分），均屬逃逸行為」
    （最高法院105年度台上字第783號判決意旨參照)。考諸上
    開最高法院判決要旨及本條之立法目的，在於保障被害人之
    生命、身體法益，以確保駕駛人肇事後能對被害人即時救護
    。經查，被告於肇事後，未留待現場報警或呼叫救護車處理
    ，亦未告知被害人關於其身分資料，復未徵得被害人同意其
    離去，便逕自騎車離開肇事現場，其肇事逃逸之犯行，並無
    疑義。是核被告所為，係犯修正後刑法第185條之4第1項前
    段之肇事致人傷害逃逸罪。又本案交通事故之發生，被告駕
    駛普通重型機車，行經不對稱之無號誌交岔路口，未減速慢
    行，作隨時停車之準備，為肇事次因，而有過失責任甚明，
    自無修正後刑法第185條之4第2項減免其刑規定之適用，附
    此敘明。
  ㈢爰以行為人責任為基礎，審酌被告無照騎乘機車，疏未注意
    相關道路交通規範，肇致本件車禍事故致告訴人受傷後，未
    停留於現場協助給予告訴人必要救護措施或報警處理，即逕
    自騎車離開肇事現場而逃逸，置告訴人之安全於不顧，行為
    實屬不該，應予相當之非難。惟考量本件車禍事故被告為肇
    事次因，告訴人為肇事主因，且告訴人所受傷勢幸非重大；
    復衡以被告於本院審理時坦承全部犯行，且業與告訴人達成
    和解，賠償告訴人完畢（見偵卷第8頁），足認被告犯後態
    度尚佳。兼衡被告自陳為國中畢業之智識程度，目前與20歲
    之女兒租屋生活，現在從事木工，每月收入約新臺幣2至3萬
    元之家庭生活經濟狀況（本院卷第77頁）等一切情狀，量處
    如主文所示之刑。
  ㈣末查，被告5年內未曾因故意犯罪受有期徒刑以上之宣告，此
    有卷附之臺灣高等法院被告前案紀錄表可參，本院考量其因
    一時失慮而犯本案，且終能坦承犯行，並與告訴人達成和解
    等情，足認被告甚有悔意，信被告在歷經此次偵、審程序後
    ，日後對於肇事後之救助義務應了然於心而能知所警惕，而
    無再犯之虞，本院因認其所宣告之刑，以暫不執行為適當，
    爰依刑法第74條第1項第2款規定宣告緩刑2年，以啟自新。
三、如不服本件判決，得自收受送達之翌日起20日內，表明上訴
    理由，向本院提起上訴狀（須附繕本）。
據上論斷，應依刑事訴訟法第273 條之1 第1 項、第284 條之1
、第299 條第1 項前段，判決如主文。
本案經檢察官鄭文正提起公訴，檢察官陳俊宏到庭執行職務。
中　　華　　民　　國　　110 　年　　 8 　 月　  19 　 日
                        刑事第一庭  法  官     顏紫安
以上正本與原本無異。
如不服本判決應於收受送達後20日內向本院提出上訴書狀，並應
敘述具體理由；其未敘述上訴理由者，應於上訴期間屆滿後20日
內向本院補提理由書（均須按他造當事人之人數附繕本）「切勿
逕送上級法院」。
告訴人或被害人如對於本判決不服者，應具備理由請求檢察官上
訴，其上訴期間之計算係以檢察官收受判決正本之日期為準。
                                    書記官 　　劉芳竺　
中　　華　　民　　國　　110 　年　　8 　　月　　20　　日
附錄本判決論罪科刑法條：
中華民國刑法第185 條之4
駕駛動力交通工具發生交通事故，致人傷害而逃逸者，處六月以
上五年以下有期徒刑；致人於死或重傷而逃逸者，處一年以上七
年以下有期徒刑。
犯前項之罪，駕駛人於發生交通事故致人死傷係無過失者，減輕
或免除其刑。